【裁判字號】    88,訴緝,44
【裁判日期】    900726
【裁判案由】    偽造有價證券等
【裁判全文】
臺灣臺南地方法院刑事判決                          八十八年度訴緝字第四四號
    公  訴  人  臺灣台南地方法院檢察署檢察官
    被      告  丁○○
    指定辯護人  本院公設辯護人  甲○○
右列被告因偽造有價證券等案件，經檢察官提起公訴（七十五年度偵字第八０六九號
），本院判決如左：
    主  文
丁○○無罪。
    理  由
一、公訴意旨略以：被告丁○○與被害人辛○○係朋友，有辛○○家之鎖匙，常到辛○○家玩，竟意圖為自己不法之所有，於民國七十五年五、六月間至辛○○家並
    乘其不注意之際，竊取附表所列辛○○所有之空白支票六張，且意圖供行使之用
    ，盜蓋辛○○支票印鑑章於所竊取之空白支票上，填好金額、日期偽造附表所列
    支票並交付與附表所列收受者，案經被害人辛○○向台南市第二信用合作社報失
    止付，而由台南市警察局第一分局移送偵辦。因認被告丁○○涉犯刑法第三百二
    十條第一項之竊盜罪嫌及第二百零一條第一項之偽造有價證券罪嫌。
二、按犯罪事實應依證據認定之，無證據不得推定其犯罪事實；又不能證明被告犯罪
    者，即應諭知無罪之判決，刑事訴訟法第一百五十四條、第三百零一條第一項分
    別定有明文。又認定不利於被告之事實，須依積極證據，苟積極證據不足為不利
    於被告事實之認定時，即應為有利於被告之認定，更不必有何有利之證據；事實
    之認定，應憑證據，如未能發現相當證據，或證據不足以證明，自不能以推測或
    擬制之方法，以為裁判基礎，最高法院分別著有三十年上字第八一六號、四十年
    台上字第八六號判例可資參照。再按告訴人之告訴，係以使被告受刑事訴追為目
    的，是其陳述是否與事實相符，仍應調查其他證據以資審認；被害人之陳述如無
    瑕疵，且就其他方面調查又與事實相符，固足採為科刑之基礎，倘其陳述尚有瑕
    疵，則在未究明前，遽採為論罪科刑之根據，即難認為適法，最高法院亦分別著
    有五十二年台上字第一三００號、六十一年台上字第三０九九號判例可資參照。
三、本件公訴人認被告丁○○涉有竊盜、偽造有價證券等罪嫌，無非以右揭犯罪事實
    ，業據被害人辛○○指訴歷歷，核與證人己○○、戊○○、乙○○、丙○○、康
    良才、庚○○證述情節相符，並有支票影本、退票理由單各六紙等資為依據。然
    訊據被告丁○○固坦承本件之六紙支票係由伊轉交予附表所示之收受者，惟堅決
    否認有右揭犯行，辯稱：本件之六紙支票係辛○○向其借錢時所交付，交付時支
    票之金額及日期均已填載，伊無竊盜、偽造有價證券之行為等語。
四、經查：
（一）被害人辛○○於警訊及偵查中固指述其放置於家中之系爭六紙支票失竊，並向
      向信用合作社辦理掛失止付，且指訴被告丁○○常到伊家並持有伊家之鑰匙等
      情（參七十五年八月二十八日警訊筆錄、七十六年三月二十四日偵訊筆錄在偵
      卷第六十三頁反面）。惟其指訴內容並未敘及曾目睹被告至伊家中竊取六紙支
      票之情節。又證人己○○、戊○○、乙○○、丙○○、康良才及庚○○等人於
      警訊或偵查中之供述，亦僅足以證明被告確曾持前開六紙支票並交予其等之事
      實（詳參戊○○、己○○七十五年八月二十八日警訊筆錄；乙○○、庚○○七
      十五年九月三日警訊筆錄；丙○○七十五年十月二十八日警訊筆錄；康良才、
      丙○○七十五年十一月十八日偵訊筆錄在偵卷第十一、十二頁正反面）。從而
      ，自難僅憑被害人辛○○向信用合作社掛失止付，及事後被告持有及交付前開
      支票的事實，即率予推論行竊及偽造系爭支票者即係被告。
（二）又公訴人依被害人辛○○於警訊及偵查中指訴系爭六紙支票，係由被告丁○○
      所竊，並盜蓋支票印鑑章，填載金額、日期後交與附表所示之收受者，認係被
      告行竊支票後再偽造行使。惟查，(1)依票據掛失止付知書所載，證人辛○○明
      確載稱系爭六紙支票係於七十五年六月十四日在家中遺失，然證人辛○○卻遲
      至一月之後即同年七月十五日，即系爭六紙支票之票載日期，始向當時之台南
      市第二信用合作社掛失止付，有中興商業銀行開元分行八十九年五月二十六日
      （八九）興開元存字第００六號函附之票據掛失付通知書一紙在卷可憑。又系
      爭六紙支票票號為從五０一二至五０一七之連號，而證人辛○○於系爭六紙支
      票遭竊後，復再使用票號在後之五０二三號及五０二五號二紙支票，並分別於
      其在七十五年七月十五日辦理掛失止付前之同年六月十八日，及同年六月二十
      三日前兌現，此有前揭函附之支票存款帳卡一份在卷可參。互核證人辛○○指
      訴系爭六紙支票之遺失時點，及嗣後使用票號在後之支票亦且兌現，並於系爭
      六紙支票之票載日期方掛失止付等情，足徵票號在後之支票在七十五年六月十
      八日、同年六月二十三日就已如期兌現，可見辛○○於七十五年六月十八日、
      同年六月二十三日就已知系爭支票業已遺失，其竟遲至同年七月十五日始予掛
      失，在在有違商場之經驗法則。則證人辛○○之證述確係存有不合經驗法則之
      瑕疵，則在未究明前，尚難遽採為本件論罪科刑之根據。(2)證人乙○○、丙○○、康良才、庚○○等人於持有被告丁○○交付之系爭支票時，均為被告實際
      經營之篙北企業股份有限公司之客戶，其等與被告均因業務上之往來而收受被
      告交付之系爭支票，業據其等陳明在卷，此與一般偽造支票後，再持以向原無
      債權債務關係之人調現詐財者顯然有別。換言之，被告行使系爭六紙支票係用
      以給其貨款而交付給商場上之客戶，並非持以調現詐財，被告並未因此而免除
      其本應給付貨款之終局責任。從而，難認被告有何偽造系爭六紙支票之合理動
      機與目的。(3)依上揭所查事證，均指向系爭六紙支票可能，且有相當合理之懷
      疑，係因發票人即辛○○嗣後無力支付票款，方向原台南市第二信用合作社謊
      報遺失，並辦理掛失止付之手續，企圖脫免票據責任。準此，要難僅以具有利
      害關係相對立衝突之證人辛○○之供述遽為被告丁○○不利之認定。
五、綜合右開所查事證，被告丁○○縱有交付六紙支票與附表所示收受者之行為，惟
    並無證據可資認定被告有竊取系爭六紙支票之行為，亦無足夠的證據認定系爭六
    紙支票係被告所偽造，本件於被告丁○○是否有右揭犯行，顯然存在合理之懷疑
    。此外，復查無其他積極證據足資證明被告有前開犯行，揆諸前開說明，既不能
    證明被告犯罪，自應為被告無罪之諭知，爰判決如主文。
據上論斷，應依刑事訴訟法第三百零一條第一項，判決如主文。
本件經檢察官陳誌銘到庭執行職務。
中      華      民      國      九十    年      七      月    二十六    日
                                        臺灣臺南地方法院刑事第三庭
                                            審判長法  官  李政庭
                                                  法  官  蘇義洲
                                                  法  官  陳金虎
右正本證明與原本無異
如不服本判決應於送達後十日內向本院提出上訴狀
                                                  書記官  歐祝吟
中      華      民      國      九十    年      七      月    二十六    日


司法院資訊處製作；財團法人民間司法改革基金會備份。
